臺灣臺南地方法院刑事判決
111年度訴字第58號
公  訴  人  臺灣臺南地方檢察署檢察官
被      告  顏士欽





選任辯護人  王明一律師（扶助律師）
上列被告因違反毒品危害防制條例案件，經檢察官提起公訴（11
0年度營偵字第620號），本院判決如下：
    主  文
顏士欽意圖販賣而持有第二級毒品，處有期徒刑貳年拾月。扣案
之第二級毒品甲基安非他命拾包（含包裝袋拾個，檢驗後淨重合
計捌點陸參參公克）沒收銷燬之；扣案之電子磅秤壹台、分裝袋
壹包、分裝勺貳支、行動電話壹具（含門號0000000000號SIM卡
壹張）均沒收。
    事  實
一、顏士欽明知甲基安非他命列為毒品危害防制條例所定之第二
    級毒品，依法不得持有、販賣，竟基於意圖販賣而持有第二
    級毒品甲基安非他命之犯意，於民國110年3月15日，在臺南
    市○○區○○里○○○0000號1樓之7-11便利超商外，自臉書通訊軟
    體暱稱「蔡承翰」處賒帳購入第二級毒品甲基安非他命三包
    （每包約一錢重），並將之重新分裝成小包裝欲轉售牟利。
    嗣於110年3月17日21時14分許，顏士欽騎乘車牌號碼000-00
    0號重型機車，搭載女友林惠英（業經檢察官另為不起訴處
    分）途經臺南市○○區○○000號前，因違規闖越紅燈而遭員警
    攔查，員警經其同意進行搜索，在前開機車置物箱內扣得第
    二級毒品甲基安非他命十包（均含包裝袋，毛重10.71公克
    ）、電子磅秤一台、分裝袋一包、分裝勺二支，並扣得顏士
    欽所有供其與蔡承翰連絡之行動電話一具（含門號00000000
    00號SIM卡一張），因而查獲。
二、案經臺南市政府警察局新營分局移送臺灣臺南地方檢察署檢
    察官偵查起訴。
    理  由
一、證據能力方面：
    本判決引用之各項證據，其中供述證據部分，均未據被告顏
    士欽及其選任辯護人爭執證據能力，且迄至本案辯論終結，
    亦未就證據能力聲明異議，本院審酌各該供述證據作成當時
    ，既非受違法詢問，亦無何影響被告或證人陳述任意性之不
    適當情況，所供、所證內容復與本案事實有相當之關聯性，
    亦無其他可信度明顯過低之情形，依刑事訴訟法第156條第1
    項、第159條之5之規定，前揭被告及證人於警詢、偵查中所
    為之供、證內容均有證據能力。至本判決所引用之各項非供
    述證據，均非違背法定程序取得，依同法第158條之4之反面
    解釋，亦有證據能力。
二、得心證之理由：
　㈠訊據被告對於上開犯罪事實，均坦承不諱，且員警於車牌號
    碼000-000號重型機車置物箱內查獲如事實欄所示毒品、電
    子磅秤、分裝袋、分裝杓等物，亦經證人林惠英於警詢、偵
    查中（警卷第23至24頁；偵卷第65至66頁）證述明確，並有
    自願受搜索同意書、臺南市政府警察局新營分局搜索扣押筆
    錄及扣押物品目錄表、現場及扣押物品照片在卷（警卷第33
    、35至41、103至125頁）可憑。而扣案白色結晶十包經送高
    雄市立凱旋醫院鑑定結果，均檢出第二級毒品甲基安非他命
    成分，有該院110年7月30日高市凱醫驗字第69074號濫用藥
    物成品檢驗鑑定書附卷可參（偵卷第121至125頁）。此外，
    並有如事實欄所示之物扣案及被告之臉書通訊軟體對話紀錄
    在卷（警卷第81至102頁）可資佐證。
　㈡按毒品危害防制條例第4條第1項至第4項所稱之「販賣」，其
    內涵著重在出售，應指銷售之行為，並非單指以營利為目的
    而購入毒品之情形。倘行為人意圖營利而購入毒品，其主觀
    上雖認知係為銷售營利，客觀上並有購入毒品之行為，惟仍
    須對外銷售，始為販賣行為之具體實現。是以，行為人意圖
    營利而購入毒品，在尚未尋找買主前，即為警查獲，其主觀
    上雖有營利之意圖，客觀上亦有購入毒品之行為，但其既未
    對外銷售，亦無向外行銷之著手販賣行為，自難認已著手實
    行販賣毒品，應論以意圖販賣而持有毒品罪（最高法院110
    年度台上字第2260號、110年度台上字第2758號、109年度台
    上字第5208號判決意旨參照）。準此，意圖販賣而持有與販
    賣未遂罪之分野，即為行為人是否已著手於對外銷售之行為
    。又毒品量微價高，取得不易，且販賣毒品係違法行為，政
    府查緝執法甚嚴，並科以重刑，茍非意圖販賣營利，一般人
    應無甘冒重刑而購入毒品以備販賣之理。查被告於警詢中自
    承：其於110年3月15日以臉書聯絡上手購入第二級毒品甲基
    安非他命三錢（每錢一包）欲轉手販賣，並於購入後自行在
    新營區禾楓汽車旅館分裝為小包裝，然尚未賣出即遭查獲（
    警卷第13頁）；於偵查中供稱：其購入之毒品有對外販賣之
    意圖，又其與上手之臉書通訊軟體對話內容，係上手詢問毒
    品有無賣出，欲收取毒品款項等語（偵卷第73頁）。則依被
    告所供及前引臉書對話紀錄可知，被告賒帳向上手購入毒品
    ，確係基於販賣以營利之意圖無疑。
　㈢綜上事證，堪認被告之自白與事實相符，應可採信。本案事
    證明確，被告犯行洵堪認定，應依法論科。
三、論罪：
　㈠核被告所為，係犯毒品危害防制條例第5條第2項之意圖販賣
    而持有第二級毒品罪。
　㈡檢察官起訴意旨依卷內被告前案紀錄，認被告構成累犯，應
    依刑法第47條第1項之規定加重其刑，雖非無見。然卷內除
    被告前案紀錄外，並無相關前案確定判決、執行指揮書、執
    行函文、執行完畢（含入監執行或易科罰金或易服社會勞動
    執行完畢、數罪係接續執行或合併執行、有無被撤銷假釋情
    形）文件等相關執行資料，參照最高法院110年度台上大字
    第5660號裁定意旨，尚難認檢察官已就被告構成累犯事實具
    體指出證明方法，是本案尚無從論以累犯並加重其刑，併予
    敘明。
　㈢被告於偵查及本院審理中均自白前開意圖販賣而持有第二級
    毒品犯行，應依毒品危害防制條例第17條第2項之規定，減 
    輕其刑。　　
　㈣按刑法第59條規定之酌量減輕，必於犯罪情狀或另有特殊之
    原因與環境，在客觀上足以引起一般同情而可憫恕，認為即
    予宣告法定最低度刑尤嫌過重者，始有適用（最高法院45年
    台上字第1165號判例參照）。又所謂法定最低度刑，於遇有
    依其他法定減輕事由減輕其刑時，係指減輕後之最低度處斷
    刑而言。查被告意圖販賣，購入大量第二級毒品甲基安非他
    命而持有，所為對社會治安潛在危害非輕，衡諸被告犯罪情
    狀，客觀上並無若何明顯之特殊原因與環境足以引起一般同
    情。復以被告所犯本罪之最低法定本刑為5年以上有期徒刑
    ，經前揭法定刑之加減後，處斷刑度為逾有期徒刑2年6 月
    ，嚴峻程度已大為和緩，難認有情輕法重之情，且別無其他
    可憫實據，無再酌減其刑之餘地。辯護人請求依刑法第59條
    之規定酌減，並無理由。
　㈤又本案並未因被告之供述而查獲上手，有員警職務報告一份
    （本院卷第177頁）附卷可參，是本案亦無從依毒品危害防
    制條例第17條第1項之規定減輕其刑，併予敘明。
四、量刑及沒收之宣告
　㈠審酌被告正值青壯，無視毒品對施用者心理、身體、生命之
    危害，僅因貪圖己利，即大量購入第二級毒品甲基安非他命
    而持有，意圖對外販售牟利，所為本應嚴加非難，惟其犯後
    坦承犯行，態度尚稱良好，且其購入之毒品已警查獲，犯罪
    所生危害尚輕，兼衡其於審理中自陳之智識程度、家庭、生
    活狀況等一切情狀，量處如主文所示之刑。
　㈡扣案之第二級毒品甲基安非他命十包（均含包裝袋，檢驗後
    淨重分別為3.417公克、3.519公克、0.368公克、0.191公克
    、0.190公克、0.205公克、0.210公克、0.219公克、0.146
    公克、0.168公克，合計淨重8.633公克），乃查獲之第二級
    毒品，而包裝上開毒品之包裝袋已無從與內裝之毒品析離，
    應均依毒品危害防制條例第18條第1項前段之規定諭知沒收
    銷燬。扣案之電子磅秤一台、分裝袋一包、分裝勺二支及行
    動電話一具（含門號0000000000號SIM卡一張），乃被告所
    有供意圖販賣而持有第二級毒品甲基安非他命犯罪所用之物
    ，業據被告自承在卷（本院卷第187頁），應依毒品危害防
    制條例第19條第1項之規定宣告沒收。
據上論斷，應依刑事訴訟法第299條第1項前段，毒品危害防制條
例第5條第2項、第17條第2項、第18條第1項前段、第19條第1項
，判決如主文。
本案經檢察官董詠勝提起公訴，檢察官呂舒雯到庭執行職務。
中　　華　　民　　國　　111 　年　　8 　　月　　30　　日
　　　　　　　　　刑事第十四庭  審判長法　官　周紹武
　　　　　　　　　                    法  官  蕭雅毓
　　　　　　　　　                    法  官  林岳葳
以上正本證明與原本無異
如不服本判決應於收受本判後20日內向本院提出上訴書狀，並應
敘述具體理由。其未敘述上訴理由者，應於上訴期間屆滿後20日
內向本院補提理由書狀（均須按他造當事人之人數附繕本）「切
勿逕送上級法院」。
  　　　　　　　　　　　　　　　      書記官　謝盈敏
中　　華　　民　　國　　111 　年　　8 　　月　　30　　日

附錄本案論罪科刑法條：
毒品危害防制條例第5條第2項
意圖販賣而持有第二級毒品者，處5年以上有期徒刑，得併科新
臺幣5百萬元以下罰金。